【裁判字號】    97,訴,395
【裁判日期】    970530
【裁判案由】    清償債務
【裁判全文】
臺灣桃園地方法院民事判決               97年度訴字第395號
原      告  甲○○
被      告  丙○○
                        4樓之.
            乙○○
            丁○○
上列當事人間請求清償債務事件，於民國97年5 月29日辯論終結
，本院判決如下：
    主  文
被告應連帶給付原告新台幣參拾肆萬柒仟參佰貳拾玖元及被告丙○○自民國九十七年五月十六日起；被告乙○○自民國九十七年
五月一日起；被告丁○○自民國九十七年四月十六起均至清償日
止，按年息百分之五計算之利息。
原告其餘之訴駁回。
訴訟費用由被告連帶負擔百分之五十五，餘由原告負擔。
本判決第一項於原告以新台幣壹拾貳萬元為被告供擔保後，得假
執行。
原告其餘假執行之聲請駁回。
    事實及理由
壹、程序方面：本件被告丙○○、丁○○均未於言詞辯論期日到
    場，核無民事訴訟法第386 條所列各款情形，爰准原告之聲
    請，由其一造辯論而為判決。
貳、實體方面：
一、原告起訴主張：被告丙○○於民國96年11月1 日邀同其餘被
    告為連帶保證人，向原告簽立切結保證書，承諾被告丙○○
    向第三人合作金庫銀行股份有限公司（下稱合作金庫）借貸
    ，由原告擔任連帶保證人之貸款新台幣（下同）320,000 元
    （下稱系爭借款）將每月正常繳款，不得牽扯原告，惟被告
    丙○○已於96年11月25日起未按期繳款，依兩造間之切結保
    證書，原告自得訴請被告丙○○給付原告所支付之銀行貸款
    286,315 元，被告乙○○、丁○○並應負擔連帶賠償之責。
    又被告丙○○於96年10月31日與原告簽定切結書，承諾將分
    期攤還其與原告及另一股東即訴外人鍾明仁合夥關係產生之
    股款債務335,277 元，亦由被告乙○○、丁○○為連帶保證
    人，惟被告丙○○於簽立切結書後，竟分文未付，現鍾明仁
    部分之債權業已轉讓與原告，原告自得請求被告連帶給付上
    述股款335,277 元。為此爰依民法連帶保證內部求償規定與
    切結書約定及連帶保證之規定提起本件訴訟等語，並聲明：
    被告應連帶給付原告621,592 元及自起訴狀繕本送達之翌日
    起至清償日止按年息百分之5 計算之利息。願供擔保請准宣
    告假執行。被告丙○○、丁○○均未於言詞辯論期日到場，
    亦未提出書狀作何聲明或陳述。
二、按當事人對於他造主張之事實，於言詞辯論時不爭執者，視
    同自認。但因他項陳述可認為爭執者，不在此限。當事人對
    於他造主張之事實，已於相當時期受合法之通知，而於言詞
    辯論期日不到場，亦未提出準備書狀爭執者，準用第一項之
    規定。民事訴訟法第280 條第1 項、第3 項前段分別定有明
    文。本件原告上開主張，業據其提出切結保證書、銀行通知
    書、切結書、債權轉讓契約書各1 份（均為影本）為證，核
    屬相符，而記載原告上開主張之起訴狀繕本，業於97年5 月
    15日合法送達予被告丙○○，有本院送達證書1 紙（按依據
    民事訴訟法第138 條第2 項規定，寄存送達，自寄存之日起
    ，經10日發生效力。）在卷可稽，被告丙○○對於原告主張
    之事實，既未於言詞辯論期日到場爭執，亦未提出書狀作何
    聲明或陳述，堪認被告丙○○已自認原告之主張為真實。又
    就被告丁○○部分，其並未於言詞辯論期日到場，亦未提出
    任何書狀主張或陳述，並提出證據以供本院審查，經核原告
    所提出之證據確可證明被告丁○○確為被告丙○○前述2 筆
    債務之連帶保證人，故原告此部分主張，亦與事實相符，堪
    予採信。至被告乙○○對其曾簽署前述2 份切結書，並擔任
    被告丙○○之連帶保證人並不爭執，雖其抗辯嗣後始知悉連
    帶保證人之真意，惟被告乙○○不得以自身不知法律為脫免
    連帶保證人責任之抗辯，故此部分辯詞，亦不足採。
三、次按保證債務之所謂連帶，係指保證人與主債務人負同一債
    務，對於債權人各負全部給付之責任者而言，又按連帶債務
    人中之一人，因清償、代物清償、提存、抵銷或混同，致他
    債務人同免責任者，得向他債務人請求償還各自分擔之部分
    ，並自免責時起之利息。民法第281 條第1 項定有明文。本
    件原告主張其擔任被告丙○○對合作金庫系爭借款之連帶保
    證人，而與被告丙○○共同為連帶債務人，惟被告丙○○業
    已承諾將完全負擔其對合作金庫銀行借貸款項之清償責任等
    情，業據原告提出切結保證書1 紙為證，核屬相符。則原告
    自得以其就連帶保證債務業已清償合作金庫銀行部分，請求
    被告丙○○負擔終局清償責任。而本件原告既自承其業已給
    付合作金庫銀行之金額為12,052元，則原告僅得就此部分請
    求被告丙○○為給付，就其餘尚未清償與合作金庫銀行款項
    部分，應就該部分債務如確已給付後，其對被告丙○○之求
    償權始謂發生。故原告就系爭借款得請求被告丙○○給付之
    數額應為12,052元，又被告乙○○、丁○○就被告丙○○同
    意擔任連帶債務之終局付款之人責任之連帶保證人，原告請
    求被告連帶給付12,052元即屬有據，應予准許，逾此部分，
    即屬無據，應予駁回。
四、又被告丙○○就其與原告及鍾明仁間合夥關係應分擔股款部
    分，曾簽據切結書，承諾其應負擔之股款為162,224 元，且
    被告丙○○曾薪資溢領數額93,053元，股權讓渡虧損應負擔
    金額為80,000元，合計被告丙○○應給付原告及鍾明仁335,
    277 元，被告丙○○並承諾自96年12月10日起至98年4 月10
    日止按月於每月10日給付20,000元，平均攤還與原告及鍾明
    仁，並註明如有一期未兌現付款，視同全部（本票）到期，
    且被告乙○○、丁○○亦擔任被告丙○○前述債務之連帶保
    證人等情，業據原告提出切結保證書1 紙為證，經核亦屬相
    符，堪信為真實。而被告丙○○就前述債務部分分文未償，
    依據其與原告及鍾明仁間之協議，自應視為全部債務到期，
    應一次清償。按債權之讓與，非經讓與人或受讓人通知債務
    人，對於債務人不生效力。民法第297 條第1 項前段定有明
    文。原告主張鍾明仁已將其對被告丙○○之債權轉讓與原告
    ，且經本院送達起訴狀繕本與被告以代債權讓與之通知，揆
    諸前揭法文規定，自生債權讓與之效力無誤。從而，本件原
    告依據切結書之約定請求被告給付前述335,277 元，即屬有
    據，應予准許。
五、末按，遲延之債務，以支付金錢為標的者，債權人得請求依
    法定利率計算之遲延利息，但約定利率較高者，仍從其約定
    利率，民法第478 條前段及第233 條第1 項分別定有明文。
    本件被告丙○○既未依約清償前述債務，而被告乙○○、丁○○為被告丙○○對原告所負前開2 筆債務任連帶保證人，
    則被告乙○○、丁○○自應就上開債務負連帶清償之責，從
    而，原告依據民法連帶保證內部求償規定與切結書約定及連
    帶保證之規定，請求被告連帶給付如主文所示之金額，自無
    不合，應予准許，逾此部分，即屬無據，應予駁回。
六、本件原告陳明願供擔保請准宣告假執行，經核其勝訴部分，
    並無不合，爰酌定如主文所第三項所示之金額擔保之，至其
    敗訴部分，假執行之聲請亦失所附麗，併予駁回之。
據上論結，本件原告之訴為有理由，依民事訴訟法第385 條第1
項前段、第78條、第85第1 項前段、第390 條第2 項規定，判決
如主文。
中    華    民    國    97    年    5     月    30    日
                  民事第三庭    法  官  陳清怡
以上正本係照原本作成。
如對本判決上訴，須於判決送達後20日內向本院提出上訴狀。
中    華    民    國    97    年    5     月    30    日
                                書記官  劉璟佳


司法院資訊處製作；財團法人民間司法改革基金會備份。
